臺灣臺中地方法院行政訴訟判決
110年度交字第142號
原      告  陳奕廷  
被      告  臺中市交通事件裁決處
                      設臺中市○○區○○○路00號
代  表  人  黃士哲    住同上
訴訟代理人  黃曉妍律師
上列當事人間交通裁決事件，原告不服被告民國110年3月22日中
市裁字第68-GDH007647號及68-GDH009651號裁決書，提起行政訴
訟，本院判決如下：
    主  文
原告之訴駁回。
訴訟費用新臺幣參佰元由原告負擔。
    事實及理由
一、程序事項：按行政訴訟法第237 條之7 規定，交通裁決事件
    之裁判，得不經言詞辯論為之。本件屬交通裁決事件，依兩
    造所述各節及卷內資料其事證已臻明確，本院認無經言詞辯
    論之必要，爰不經言詞辯論而為判決。
二、事實概要：訴外人啟道股份有限公司所有號牌4009-NB號自
    用小客車(下稱系爭車輛）於民國109年12月11日13時45分，
    行經臺中市○○區○○路○段000號前，因「非遇突發狀況
    ，在車道中暫停」及「非遇突發狀況，在行駛中於車道暫停
    (處車主)」之違規行為，經臺中市政府警察局豐原分局（下
    稱舉發機關）員警認定該車違反道路交通管理處罰條例第43
    條第1項第4款及第43條第4項之規定，遂對車主掣開第GDH00
    7647、GDH009651號舉發違反道路交通管理事件通知單。車
    主就GDH007647號舉發通知單，於到案期限前檢具事證及應
    歸責人相關資料，向被告告知應歸責人即原告，被告續於11
    0年3月22日以中市裁字第68-GDH007647號裁決書（下稱原處
    分一），依道路交通管理處罰條例第43條第1項第4款、第63
    條第1項第3款、第24條第1項第3款及「違反道路交通管理事
    件統一裁罰基準表」之規定，按期限內到案之基準，裁處原
    告第1階段罰鍰新臺幣（下同）18,000元，記違規點數3點，
    並應參加道路交通安全講習。並於同日以中市裁字第68-GDH
    000000號裁決書（下稱原處分二），依道路交通管理處罰條
    例第43條第4項前段及「違反道路交通管理事件統一裁罰基
    準表」之規定，裁處車主即訴外人啟道股份有限公司，吊扣
    汽車牌照3個月。
三、原告主張略以：在發生上列情事前，我開著車在國道4號上
    ，往豐原方向前進，經過13公里處附近，注意到車道縮減警
    示，我放慢速度，看到左手邊有一台BCN-8105藍色車子，突
    然靠近逼車，在未保持安全車距離下，直接切入我車子前方
    ，我為了要閃避該輛車，險些要和右邊車道行駛中的車輛發
    生碰撞；隨後不久就是國道終點，下了匝道後，我心急想找
    對方理論，就直接停下車阻攔對方，當下不知道這樣是違法
    。我願意也會服從接受懲罰，但因為開的是公司的公務車，
    不希望我個人的不當行為，在公司的營業及業務上，造成更
    多的困擾跟損失，所以請求法院能酌情處理，能撤銷原吊銷
    牌照3個月的處分等語，並聲明：原處分撤銷，訴訟費用由
    被告負擔。
四、被告答辯則以：
  ㈠本件應適用之法律依據為道路交通管理處罰條例第43條第1項
    第4款及第4項、第63條第1項第3款、第24條第1項第3款、道
    路交通安全規則第91條第1項第3款、第94條第2項等規定。
  ㈡案經轉據舉發機關分局110年2月23日中市警豐分交字第11000
    11719號函復說明略以：「案係民眾檢舉於109年12月11日13
    時45分，在臺中市○○區○○路○段000號前，4009-NB號車非遇
    突發狀況，在車道中暫停(處罰駕駛人)及(處罰車主)，經檢
    視檢舉影像違規事實明確，依據『道交條例』第43條第1項第4
    款及第43條第4項之規定，逕行舉發，並無違誤」。
  ㈢次查舉發機關所附採證光碟，確認檢舉民眾車輛行車紀錄器
    畫面時間2020/12/11 13：45：06時至13：45：08時檢舉民
    眾車輛(下稱該車)行駛於臺中市豐原區國豐路二段往東方向
    之右側車道，13：45：09時至13：45：25時號牌4009-NB號
    灰色小客車(下稱系爭車輛)從該車左後方超越該車，在前方
    無突發狀況下，未顯示方向燈未保持安全距離及間隔，向該
    車迫近，插入該車前方並煞車減速暫停於唯一的車道上，該
    車被迫跟著暫停，接著系爭車輛駕駛下車走向該車駕駛座。
　㈣原告主張被告認不足採。蓋因：㈠從上揭影像顯示，系爭車輛
    在前方無突發狀況時，未顯示方向燈未保持安全距離及間隔
    ，向該車迫近，插入該車前方並煞車減速暫停於唯一的車道
    上，該車被迫跟著暫停，接著系爭車輛駕駛下車走向該車駕
    駛座，依照前揭說明，認系爭車輛逼車意味甚濃，系爭車輛
    之行為超出用路人之合理預期。原告雖主張先前遭該車逼車
    而找該車理論云云，惟原告並未舉證以實其說，且縱認原告
    所述屬實，原告亦非不得檢具事證檢舉或報警處理以為因應
    ，惟原告為找該車駕駛人理論，不顧其他用路人之行車安全
    之行徑，自難主張免罰。㈡本件係民眾檢舉案件，逕行舉發
    車主即訴外人啟道股份有限公司，車主就GDH007647號舉發
    通知單，於到案期限前檢具事證及應歸責人相關資料，向被
    告告知應歸責人即原告，被告續於110年3月22日以中市裁字
    第68-GDH007647號裁決書，依道路交通管理處罰條例第43條
    第1項第4款、第63條第1項第3款、第24條第1項第3款及「違
    反道路交通管理事件統一裁罰基準表」之規定，按期限內到
    案之基準，裁處原告第1階段罰鍰18,000元，記違規點數3點
    ，並應參加道路交通安全講習，自無違誤等語，並聲明：原
    告之訴駁回，訴訟費用由原告負擔。
五、本院之判斷：
　㈠原處分二（即110年3月22日中市裁字第68-GDH009651號裁決
    書）部分：按「原告之訴，依其所訴之事實，在法律上顯無
    理由者，行政法院得不經言詞辯論，逕以判決駁回之。」行
    政訴訟法第107條第3項定有明文。提起行政訴訟如有當事人
    不適格、或欠缺權利保護要件之情形，即屬其訴在法律上顯
    無理由，應以判決駁回之（最高行政法院90年6月份庭長法
    官聯席會議決議參照）。查原告提起本件訴訟，對被告所為
    之原處分二表示不服，惟原處分二裁決書之受處分人為訴外
    人啟道股份有限公司。原告既非上開裁決書之受處分人，亦
    無因上開裁決書之處分致其權利或法律上利益受侵害之情形
    發生，其就該裁決書之處分即不具備訴訟權能，提起本件撤
    銷訴訟，乃當事人不適格，是其就原處分二之訴為無理由，
    應予駁回，先予敘明。
  ㈡原處分一部分（即110年3月22日中市裁字第68-GDH007647號
    裁決書）：
　　⒈按「汽車除遇突發狀況必須減速外，不得任意驟然減速、
      煞車或於車道中暫停。前車如須減速暫停，駕駛人應預先
      顯示燈光或手勢告知後車，後車駕駛人應隨時注意前車之
      行動。」、「汽車駕駛人，駕駛汽車有下列情形之一者，
      處新臺幣6 千元以上2 萬4 千元以下罰鍰，並當場禁止其
      駕駛：四、非遇突發狀況，在行駛途中任意驟然減速、煞
      車或於車道中暫停。」，道路交通安全規則第94條第2 項
      、道路交通管理處罰條例第43條第1 項第4款定有明文。
    ⒉查本件如事實概要所述之情事，有舉發機關第GDH007647、
      GDH009651號舉發違反道路交通管理事件通知單、舉發機
      關110年2月23日中市警豐分交字第1100011719號函、檢舉
      民眾行車紀錄器擷圖、原處分一、原處分二、送達證書、
      汽車車籍查詢、採證光碟等資料附卷可稽（見本院卷第75
      、79、91-93、99-109頁），堪信為真實。
    ⒊原告雖主張心急想找對方理論，就直接停下車阻攔對方，
      當下不知道這是違法云云，惟查：經本院勘驗調查舉發機
      關提供之採證光碟，製成勘驗筆錄附卷為證（見本院卷第
      113頁），勘驗結果為：檢舉民眾車輛行車紀錄器畫面時
      間2020/12/11 13：45：06時至13：45：08時檢舉民眾車
      輛(下稱該車)行駛於臺中市豐原區國豐路二段往東方向之
      右側車道，13：45：09時至13：45：25時號牌4009-NB號
      灰色小客車(下稱系爭車輛)從該車左後方超越該車，在前
      方無突發狀況下，未顯示方向燈亦未保持安全距離，向該
      車逼近，插入該車前方並煞車減速，顯示警示燈暫停於該
      車前方，該車被迫跟著暫停，接著系爭車輛駕駛下車走向
      該車駕駛座。
    ⒋依上開勘驗結果可知，該車行駛於國豐路二段往東方向之
      右側車道，系爭車輛從該車左後方超越該車，並插入該車
      前方，系爭車輛於前方無緊急危險狀況發生情況下，顯示
      警示燈暫停於該車前方，其駕駛下車走向該車駕駛座等情
      。按前揭道路交通管理處罰條例第43條第1 項第4款規定
      以觀，其立法意旨乃在於駕駛人若恣意驟然減速，將導致
      後方之車輛應變不及而造成追撞，是除非遇有突發狀況影
      響行車動線而不得不然，否則依法即嚴禁驟然減速或暫停
      ，亦即上開規範目的乃在於使駕駛人能合理預期他方之行
      車動態，俾能有充分之時間應變，避免因無預期於車道中
      暫停導致其他駕駛人因反應不及而失控，或因亦猝然減速
      而產生連鎖反應致肇事，故所謂「於車道中暫停」之認定
      自應考量其他駕駛人之合理預期之程度。又所謂「突發狀
      況」，應具有立即發生之危險性及急迫性之狀況存在（如
      前方甫發生車禍事故、前方有掉落之輪胎、倒塌之路樹襲
      來或其他相類程度事件），駕駛人若不立即採取減速、煞
      車或於車道中暫停之措施，即會發生其他行車上之事故或
      其他人員生命、身體之危險等，始足當之。查，依當時路
      況原告駕駛系爭車輛前方並未有緊急性、危險性之情況發
      生，且依當時系爭路段之車流狀況，顯無煞車暫停之必要
      ，惟原告竟於行駛途中在無何突發狀況下，不顧該車是否
      仍在行駛中，即貿然將系爭車輛插入並暫停於該車行駛之
      車道上，阻擋他車行進路線，已嚴重影響道路交通之行車
      秩序及安全。而原告係以與該車駕駛理論，並不知違法為
      由主張免罰，然若道路上一有行車糾紛即得任意於車道中
      減速、煞車甚或是直接停車，將立即影響後方用路人行駛
      之權利，更可能增添交通事故之發生。從而，本件原處分
      一認定原告有「非遇突發狀況，在車道中暫停」之違規行
      為，並裁處原告，認事用法應無違誤。
  ㈢綜上所述，原告違規事證明確，被告依法所為原處分一、二
    並無違誤，原告訴請撤銷，為無理由，應予駁回。
六、本件事證已臻明確，兩造其餘主張及陳述，經核於判決結果
    不生影響，爰不逐一論列，附此敘明。
七、本件第一審裁判費為300 元，應由原告負擔，爰確定第一審
    訴訟費用額如主文第2 項所示。
據上論結，本件原告之訴為無理由，依行政訴訟法第237 條之7
、第98條第1 項前段、第237 條之8 第1 項，判決如主文。
中　　華　　民　　國　　111 　年　　3 　　月　　14　　日
　　　　　　　　　行政訴訟庭　法　官　楊萬益
以上正本證明與原本無異。
如不服本判決，應於判決送達後20日內，向本院提出上訴狀並表
明上訴理由（原判決所違背之法令及其具體內容或依訴訟資料可
認為原判決有違背法令之具體事實），其未表明上訴理由者，應
於提出上訴後20日內向本院補提理由書（上訴狀及上訴理由書均
須按他造人數附繕本，如未按期補提上理由書，則逕予駁回上訴
），並應繳納上訴裁判費新臺幣750元。
中　　華　　民　　國　　111 　年　　3 　　月　　14　　日
                              書記官  林柏名